【裁判字號】    97,訴,969
【裁判日期】    970822
【裁判案由】    違反毒品危害防制條例
【裁判全文】
臺灣屏東地方法院刑事判決               97年度訴字第969號
公  訴  人  臺灣屏東地方法院檢察署檢察官
被      告  甲○○
上列被告因違反毒品危害防制條例案件，經檢察官提起公訴（97
年度毒偵字第958 號），被告於準備程序中就被訴事實為有罪之
陳述，經本院合議庭裁定改以簡式審判程序審理，判決如下：
    主  文
甲○○施用第二級毒品，累犯，處有期徒刑捌月，扣案之塑膠藥
鏟及塑膠吸管各壹支均沒收銷燬之；又施用第一級毒品，累犯，
處有期徒刑壹年，扣案之塑膠藥鏟壹支沒收銷燬之。應執行有期
徒刑壹年陸月，扣案之塑膠藥鏟及塑膠吸管各壹支均沒收銷燬之
。
    事  實
一、甲○○前於民國87年間因施用毒品案件，經本院以87年度毒
    聲字第57號裁定送觀察、勒戒，因認無繼續施用毒品傾向，
    由臺灣屏東地方法院檢察署檢察官於87年8 月26日以87年度
    偵字第3780號為不起訴處分確定，並於翌日釋放出所；又於
    88年間因施用毒品案件，經本院以88年度毒聲字第107 號裁
    定送觀察、勒戒，因認有繼續施用毒品傾向，再由本院以88
    年度毒聲字第237 號裁定令入戒治處所施以強制戒治，復由
    本院以88年度毒聲字第1551號裁定停止戒治並付保護管束，
    於88年8 月6 日出所而經臺灣屏東地方法院檢察署檢察官於
    89年3 月6 日以89年度戒毒偵字第113 號為不起訴處分確定
    。復於90年間因施用毒品案件，經檢察官聲請強制戒治並提
    起公訴，戒治部分經臺灣高雄地方法院以90年度毒聲字第
    320 號裁定令入戒治處所施以強制戒治，嗣於戒治期間經該
    院以91年度毒聲字第2507號裁定停止戒治，而於91年2 月26
    日出所，再因違反保護管束情節重大而經該院以91年度毒聲
    字第2507號裁定撤銷停止戒治，甲○○復入所接續戒治處分
    ，而於91年12月11日戒治期滿出所；起訴部分，經臺灣高等
    法院高雄分院以90年度上易字第1655號判處有期徒刑6 月確
    定；再於91年間因施用毒品案件，經臺灣高等法院高雄分院
    以91年度上訴字第1924號判處應執行有期徒刑1 年4 月確定
    ，並與前案接續執行，於93年8 月5 日因縮短刑期假釋出監
    並付保護管束，迨於93年9 月8 日縮刑期滿假釋未經撤銷視
    為執行完畢。復於93年間因施用毒品案件，經本院以93年度
    簡字第1652號判處有期徒刑5 月確定，嗣於94年10月10日縮
    刑期滿執行完畢出監。
二、詎甲○○仍不知戒除毒癮，分別基於施用第二級毒品甲基安
    非他命及第一級毒品海洛因之犯意，先於97年5 月13日22時
    許，在屏東縣恆春鎮僑勇國小對面之中油加油站廁所內，將
    其所有塑膠藥鏟挑少許甲基安非他命置入外接塑膠吸管之電
    燈泡吸食器（電燈泡未扣案）內點燃吸食煙霧之方式，施用
    第二級毒品甲基安非他命1 次後，再另以上開塑膠藥鏟挑取
    海洛因摻入香菸內，點燃吸食煙霧之方式施用第一級毒品海
    洛因1 次，嗣於97年5 月14日12時40分許，甲○○駕車行經
    屏東縣車城鄉○○村○○路16號前，因形跡可疑為警攔查，
    扣得含有第一、二級毒品成分之塑膠藥鏟及含第二級毒品成
    分之塑膠吸管各1 支。
三、案經屏東縣警察局恆春分局報告臺灣屏東地方法院檢察署檢
    察官偵查起訴。
    理  由
一、本案被告甲○○所犯為死刑、無期徒刑或最輕本刑為3 年以
    上有期徒刑以外之罪，其於準備程序中就被訴事實為有罪之
    陳述，經法官告知簡式審判程序之旨，並聽取公訴人之意見
    後，依刑事訴訟法第273 條之1 第1 項規定，裁定由受命法
    官獨任進行簡式審判程序，合先敘明。
二、上開事實，業據被告甲○○於本院審理時坦承不諱，且被告
    為警查獲時採尿送驗結果，呈嗎啡（即海洛因水解後之反應
    ）、甲基安非他命之陽性反應，有正修科技大學超微量研究
    科技中心97年1 月4 日檢驗報告1 紙在卷可證。又有塑膠藥
    鏟及塑膠吸管各1 支扣案可證；上述塑膠藥鏟及塑膠吸管各
    1 支，經屏東縣警察局恆春分局車城分駐所警員以臺灣尖端
    先進生技醫藥股份有限公司製造之毒品簡易快速篩檢試劑初
    步檢驗結果為塑膠藥鏟呈海洛因、嗎啡及安非他命陽性反應
    、塑膠吸管呈安非他命陽性反應，此有上開檢驗報告表2 紙
    及照片2 幀在卷可按（見警卷第26、27、31頁），顯然沾附
    有第一級毒品海洛因及第二級毒品甲基安非他命成分。上述
    鑑驗結果，均係檢驗機關本於專業知識及以精密儀器科學檢
    驗方法所得之結論，自可憑信，足見被告自白與事實相符，
    堪以採信。
三、按毒品危害防制條例於92年7 月9 日修正公布，其中第20條
    、第23條將施用毒品之刑事處遇程序，區分為「初犯」、「
    5 年內再犯」、「5 年後再犯」，而依立法理由觀之，僅限
    於「初犯」、「5 年後再犯」，始應先經觀察、勒戒或強制
    戒治程序，倘被告於5 年內已再犯，經依法追訴處罰，縱其
    第三次（或第三次以上）再度施用毒品之時間，在初犯經觀
    察、勒戒或強制戒治執行完畢釋放5 年以後，已不合於「5
    年後再犯」之規定，且因已於「5 年內再犯」，顯見其再犯
    率甚高，原實施觀察、勒戒或強制戒治，已無法收其實效，
    即應依該條例第10條規定處罰，最高法院95年5 月9 日95年
    度第7 次刑事庭會議決議可資參照。查被告甲○○前於87年
    間因施用毒品案件，經本院以87年度毒聲字第57號裁定送觀
    察、勒戒，因認無繼續施用毒品傾向，由臺灣屏東地方法院
    檢察署檢察官於87年8 月26日以87年度偵字第3780號為不起
    訴處分確定，並於翌日釋放出所；又於88年間因施用毒品案
    件，經本院以88年度毒聲字第107 號裁定送觀察、勒戒，因
    認有繼續施用毒品傾向，再由本院以88年度毒聲字第237 號
    裁定令入戒治處所施以強制戒治，復由本院以88年度毒聲字
    第1551號裁定停止戒治並付保護管束，於88年8 月6 日出所
    而經臺灣屏東地方法院檢察署檢察官於89年3 月6 日以89年
    度戒毒偵字第113 號為不起訴處分確定。復於90年間因施用
    毒品案件，經檢察官聲請強制戒治並提起公訴，戒治部分經
    臺灣高雄地方法院以90年度毒聲字第320 號裁定令入戒治處
    所施以強制戒治，嗣於戒治期間經該院以91年度毒聲字第
    2507號裁定停止戒治，而於91年2 月26日出所，再因違反保
    護管束情節重大而經該院以91年度毒聲字第2507號裁定撤銷
    停止戒治，甲○○復入所接續戒治處分，而於91年12月11日
    戒治期滿出所；起訴部分，經臺灣高等法院高雄分院以90年
    度上易字第1655號判處有期徒刑6 月確定；再於91年間因施
    用毒品案件，經臺灣高等法院高雄分院以91年度上訴字第
    1924號判處應執行有期徒刑1 年4 月確定。復於93年間因施
    用毒品案件，經本院以93年度簡字第1652號判處有期徒刑5
    月確定等節，此有臺灣屏東地方法院檢察署刑案資料查註紀
    錄表、全國施用毒品案件紀錄表及臺灣高等法院被告前案紀
    錄表各1 份在卷可參。是被告於觀察、勒戒及強制戒治執行
    完畢釋放後，5 年內已再犯施用毒品案件，經本院判處罪刑
    確定，則其再犯本件施用毒品案件，即非屬該條例第20條第
    3 項所稱「5 年後再犯」之情形，檢察官自應依法追訴。從
    而，本件事證明確，被告犯行應堪認定。
四、查海洛因及甲基安非他命分屬毒品危害防制條例第2 條第2
    項第1 款、第2 款所稱之第一級、第二級毒品，均不得持有
    、施用，被告甲○○竟持以施用，核其所為，係犯同條例第
    10 條 第1 項之施用第一級毒品罪及同條例第2 項之施用第
    二級毒品罪。其施用前持有海洛因及甲基安非他命之低度行
    為，應為施用之高度行為所吸收，均不另論罪。查被告前於
    93年間因施用毒品案件，經本院以93年度簡字第1652號判處
    有期徒刑5 月確定，嗣於94年10月10日縮刑期滿執行完畢出
    監，有臺灣屏東地方法院檢察署刑案資料查註紀錄表及臺灣
    高等法院被告前案紀錄表各1 份在卷可按，其受有期徒刑之
    執行完畢後，5 年之內故意再犯有期徒刑以上之上述2 罪，
    皆為累犯，均應依刑法第47條第1 項之規定加重其刑。其所
    犯上述2 罪，犯意各別，行為互異，應予分別論罪，合併處
    罰。爰審酌被告經觀察勒戒、強制戒治後，仍未能戒除毒癮
    ，顯見其無戒毒悔改之意，惟其施用毒品之次數各僅1 次，
    犯罪後坦認犯行，態度尚稱良好等一切情狀，分別量處如主
    文所示之刑，並定其應執行刑。至檢察官雖具體求刑1 年3
    月，惟審酌被告之前科素行及其犯罪情節，本院認量處前開
    之刑，未足懲戒其犯行，求刑意旨，毋寧過輕，附此敘明。
    扣案之塑膠藥鏟及塑膠吸管各1 支，經送鑑定結果，含海洛
    因、甲基安非他命成分，已如前述，與第一級毒品海洛因、
    第二級毒品甲基安非他命均無法析離，均應依毒品危害防制
    條例第18條第1 項前段沒收銷燬之。
據上論斷，應依刑事訴訟法第273 條之1 第1 項、第299 條第1
項前段，毒品危害防制條例第10條第1 項、第2 項、第18條第1
項前段，刑法第11條、第47條第1 項、第51條第5 款，判決如主
文。
本案經檢察官顏珮珊到庭執行職務
中    華    民    國    97    年    8     月    22    日
                  刑事第二庭    法  官  陳海寧
以上正本證明與原本無異。
如不服本判決應於收受本判決送達後10日內向本院提出上訴書狀
，其未敘述上訴理由者，並得於提起上訴後10日內向本院補提理
由書狀（均須按他造當事人之人數附繕本）「切勿逕送上級法院
」
中    華    民    國    97    年    8     月    22    日
                                書記官  馮得弟
附錄本案論罪科刑法條
毒品危害防制條例第10條
施用第一級毒品者，處 6 月以上 5 年以下有期徒刑。
施用第二級毒品者，處 3 年以下有期徒刑。


司法院資訊處製作；財團法人民間司法改革基金會備份。
